臺灣士林地方法院民事判決
111年度訴字第907號
原      告  劉玟聰  000000000000000
訴訟代理人  李承福  
被      告  黃泰榮  
上列當事人間損害賠償事件，本院於民國111年8月23日言詞辯論
終結，判決如下：
    主  文
被告應給付原告新臺幣壹佰零柒萬零貳佰陸拾元及自民國一百十
一年七月二十日起至清償日止，按年息百分之五計算之利息。
訴訟費用新臺幣壹萬壹仟陸佰玖拾貳元由被告負擔。
本判決第一項於原告以新臺幣參拾陸萬元供擔保後，得假執行，
被告如以新臺幣壹佰零柒萬零貳佰陸拾元為原告預供擔保得免為
假執行。
    事  實  及  理  由
壹、程序方面：
　　本件被告經合法通知，無正當理由，未於最後言詞辯論期日
    到場，核無民事訴訟法第386條各款所列情形，爰依原告之
    聲請，由其一造辯論而為判決。
貳、實體方面：
一、原告起訴主張：被告於民國109年6月18日某時許，於臺北車
    站東三門以面交方式，將其所有之中國信託商業銀行天母分
    行000-000000000000號帳戶（下稱系爭帳戶）之存摺、提款
    卡及密碼交予真實姓名年籍不詳、臉書網站暱稱「陳小楓」
    之詐欺集團成員使用。該詐欺集團之成員於109年5月31日，
    使用「zhengyuxiang」之暱稱，透過交友軟體結識原告，並
    佯稱投資可獲鉅額利潤，致原告依「zhengyuxiang」之指示
    ，陸續於109年6月17日14時14分許、109年6月18日9時48分
    許，分別匯入新臺幣（下同）100萬6,042元、6萬4,218元至
    系爭帳戶後，款項隨即遭提領一空。被告明知金融機構帳戶
    資料係供個人使用之重要理財及交易工具，可預見提供自己
    金融帳戶予陌生人士使用常與詐欺等財產犯罪相關，仍將其
    所有之系爭帳戶交予詐欺集團成員使用作為詐欺犯罪工具，
    其前述故意或過失不法行為致原告受有上開損害，應負損害
    賠償責任，爰依民法第184條第1項前段之規定，提起本件訴
    訟等語。並聲明：1.被告應給付原告107萬260元，及自111
    年7月20日起至清償日止，按年息百分之5計算之利息。2.原
    告願供擔保，請准宣告假執行。
二、被告未於最後言詞辯論期日到場，據其先前於言詞辯論期日
    之陳述略以：伊也是因經濟因素在網路上尋找賺錢機會而受
    「陳小楓」欺騙，他說有投資人要投資，這些投資的錢都是
    合法的，不是用來詐騙，伊的網路銀行帳號、密碼都給「陳
    小楓」了，後來帳號密碼也都被更改，不曉得帳戶裡有多少
    錢，也沒去領那些錢。後來經伊朋友提到這可能是詐騙，有
    去蘭雅派出所報案，聽從警方建議於隔日即去掛失，但帳戶
    內金錢都已被領走。伊無資力可返還款項予原告，原告應該
    要找「陳小楓」要這筆錢等語置辯。並聲明：1.原告之訴駁
    回。2.如受不利之判決，願供擔保請准宣告免為假執行。
三、本院得心證之理由：
㈠、按「因故意或過失，不法侵害他人之權利者，負損害賠償責
    任。故意以背於善良風俗之方法，加損害於他人者亦同。」
    ；「數人共同不法侵害他人之權利者，連帶負損害賠償責任
    ﹔不能知其中孰為加害人者，亦同。」，民法第184 條第1 
    項及第185 條第1 項定有明文。次按「所謂共同侵權行為，
    係指數人共同不法對於同一之損害，與以條件或原因之行為
    。加害人於共同侵害權利之目的範圍內，各自分擔實行行為
    之一部，而互相利用他人之行為，以達其目的者，仍不失為
    共同侵權行為人，而應對於全部所發生之結果，連帶負損害
    賠償責任。」；「按民事上共同侵權行為與刑事上之共同正
    犯，其構成要件並不完全相同，數人因故意不法侵害他人之
    權利，苟各行為人之行為，均為其所生損害之共同原因，即
    所謂行為關連共同，亦足成立共同侵權行為。」，有最高法
    院78年度台上字第2479號及81年度台上字第91號判決之要旨
    可參。再按，所謂過失，係指應注意，能注意，而未注意而
    言。
㈡、被告雖以上開言詞及其業經檢察官為不起訴處分置辯。惟查
    ：近一、二十年來，詐欺集團氾濫橫行，提供銀行帳戶存摺
    、提款卡及密碼予不認識之人，易遭詐騙集團作為人頭帳戶
    詐欺取財工具之用，不得提供銀行帳戶存摺、提款卡及密碼
    等資料予不認識之他人，以免遭他人利用作為詐欺之工具等
    情，業經報章、媒體、網路及政府多年來不遺餘力報導及宣
    導，已為一般人均公知之事實，況近年來詐騙人士利用人頭
    帳戶實行詐欺取財之犯罪案件層出不窮，業經平面或電子媒
    體披載、報導，政府亦一再多方宣導反詐騙政策，提醒一般
    民眾，是一般身心健全之成年人，應可合理判斷輕易將自己
    申設之金融帳戶重要個人資料，交付毫無親誼關係之陌生人
    ，恐成為協助他人犯罪之工具，被告自不得推諉為不知。被
    告稱網路上認識「陳小楓」稱需要帳戶作為虛擬貨幣交易使
    用，「陳小楓」雖稱係合法用途，以每個月2萬元之代價向
    被告租用系爭帳戶，並要被告提供存摺、卡片、身分證影本
    、雙證件拍照資料、網銀代碼密碼、個人手機號碼、卡片密
    碼等完整資料，此有偵查中被告提供手機翻拍照片可佐，然
    被告僅是出租帳戶每個月可受領2萬元，顯與一般人均可知
    之事實及常識有違，被告自應注意是否係遭詐欺集團詐騙，
    而此情形，其得向警察機關、銀行等多方求證，被告竟應注
    意，能注意，而未注意加以查證，自堪認其確有過失。其提
    供系爭帳戶之存摺、提款卡及密碼予不認識之詐欺集團成員
    成為該集團詐欺取財使用之工具，致原告遭詐騙107萬
　　260元而受有損害，有原告提出之匯款單、LINE對話截圖、
    被告系爭帳戶明細可證(臺灣士林地方檢察署110年偵字第68
    76號卷第67頁、第69頁、第79頁至第91頁、第97頁至第104
    頁)，自應成立民法第184條第1項前段之侵權行為。
㈢、原告對被告提起之詐欺告訴雖經檢察官為不起訴處分確定，
    惟刑事案件係國家行使公權力，其權利主體為國家，民事案
    件則是私人依憲法保障之財產權及民法及民事訴訟法等規定
    ，行使其個人之民事求償，民事案件與刑事案係屬不同之訴
    訟程序及權力，因此民事案件並不受刑事案件之影響，被告
    抗辯其業經檢察官為不起訴處分確定不負侵權行為責任云云
    ，即不足採。
㈣、被告之上開過失行為與不知姓名暱稱「陳小楓」、
　　「zhengyuxiang」之人所屬詐騙集團，係共同詐欺侵害原告
    之上開財產權，依上開法條及最高法院判決要旨之說明，其
    等間具有行為分擔之關係，被告自應成立民法第185 條規定
    之共同侵權行為，而應與該詐騙集團連帶負損害賠償責任。
    故原告此部分請求，自屬有據。
四、綜上所述，原告依侵權行為法律關係提起之本件請求，得請
    求被告給付107萬260元，及自起訴狀繕本送達後之111年7月
    20日起至清償日止，按年息百分之5計算之利息部分，為有
    理由，應予准許。
五、因本案事證已臻明確，兩造其餘主張陳述及所提之證據，均
    毋庸再予審酌，附此敘明
六、兩造陳明願供擔保請為宣告假執行或免為假執行，經核均與
    規定相符，爰分別酌定相當之擔保金額予以宣告。
七、依民事訴訟法第78條，判決如主文。
中　　華　　民　　國　　111 　年　　9 　　月　　16　　日
                  民事第四庭  法  官  絲鈺雲
以上正本係照原本作成。
如對本判決上訴，應於判決送達後20日內向本院提出上訴狀，若
委任律師提起上訴者，應一併繳納上訴審裁判費，否則本院得不
命補正逕行駁回上訴。
中　　華　　民　　國　　111 　年　　9 　　月　　26　　日
                              書記官  楊家玲